最高法院刑事判決　　　　　　　　　　　　　　　九十三年度台上字第一四七九號
　　上　訴　人　甲○○即吳秋.
　　　　　　　　乙○○
右上訴人等因殺人未遂案件，不服台灣高等法院台南分院中華民國九十三年一月八日
第二審更審判決（九十二年度重上更(二)字第四二五號，起訴案號：台灣雲林地方法院
檢察署八十五年度偵字第四一七六號、八十六年度偵字第一九０號），提起上訴，本
院判決如左：
    主  文
原判決撤銷，發回台灣高等法院台南分院。
    理  由
本件原判決認定上訴人甲○○（原名吳秋松）於民國八十五年十月二十六日晚上，至
雲林縣東勢鄉程海村友人程英吉家吃拜拜，席間因拚酒，與黃宗明發生口角。宴會結
束後，甲○○、黃宗明分別與友人，至雲林縣東勢鄉○○路一一六號張哲鴻家聊天。
甲○○與黃宗明，再因前揭芥蒂發生爭吵，旋甲○○即先行離去。而甲○○胞弟即上
訴人乙○○，亦趕至張哲鴻家。黃宗明誤認乙○○係甲○○召來，欲與其打架發生爭
執，然為友人勸開，雙方均離去返家。黃宗明回家後，心有未甘，於翌日即八十五年
十月二十七日凌晨零時三十分許，持菜刀一把，前往雲林縣東勢鄉○○村○○○路二
號甲○○及乙○○家，興師問罪。甲○○、乙○○見黃宗明持菜刀前來，兄弟二人頓
萌共同殺人犯意，其中甲○○並另行起意，將其原未經許可所持有管制刀械武士刀一
把（長七十六公分、寬三‧八公分，甲○○持有刀械部分，業經判處有期徒刑四月確
定），持以刺殺黃宗明；乙○○亦持不明利器（未扣案，且無法證明係管制刀械），
共同砍刺黃宗明，致黃宗明受有胸腹外傷、血胸、氣胸、左頸深部裂傷、右手裂傷、
橫隔破裂、肝臟裂傷、肋骨骨折等傷害。適友人張哲鴻、丁健成、黃諒塗趕至，見乙
○○與黃宗明互抱躺在地上，張哲鴻等人便將二人分開，及時將黃宗明送醫急救，黃
宗明始倖免於死等情。因而將第一審判決撤銷，改判論處上訴人二人共同殺人未遂罪
刑，固非無見。
惟查：按判決不載理由者當然為違背法令，所謂判決不載理由，係指依法應記載於判
決理由內之事項不予記載，或記載不完備者而言，此為刑事訴訟法第三百七十九條第
十四款上段之當然解釋，而有罪之判決書，對於被告有利之證據不採納者，應說明其
理由，復為刑事訴訟法第三百十條第二款所明定，故有罪判決書對於被告有利之證據
，如不加以採納，必須說明其不予採納之理由，否則即難謂非判決不備理由之違法。
上訴人於原審主張乙○○見黃宗明於深夜持菜刀翻越牆垣侵入上訴人之住宅，並先揮
刀砍殺乙○○，乙○○不得已始予反擊防衛，應已符合正當防衛之要件，台灣雲林地
方法院及原審民事庭審理結果，均認乙○○之行為符合正當防衛之要件等語，並提出
原審八十七年度上字第三八０號民事判決為證。原判決對於上訴人提出有利之證據，
何以不能採取，並未敘明其理由，已有判決不備理由之違法。又證人黃諒塗、張哲鴻
於第一審及原審均證稱：黃宗明持菜刀翻牆進入上訴人二人家中等語（見第一審卷第
六十四頁背面，第二審上訴卷第八十三頁）。所供如果屬實，在凌晨零時三十分，持
菜刀翻牆進入他人住宅內，是否即屬於「現在不法之侵害」？或應認必須待黃宗明揮
刀砍殺時始屬之？非無研究之餘地。實情究竟如何？原判決並未詳加調查審認，並於
事實欄內為明白記載，亦有應於審判期日調查之證據未予調查之違法。上訴意旨均執
以指摘原判決不當，非無理由，應認仍有發回更審之原因。
據上論結，應依刑事訴訟法第三百九十七條、第四百零一條，判決如主文。
中　　　華　　　民　　　國　　九十三　　年　　　三　　　月　　二十五　　日
                              最高法院刑事第六庭
                                  審判長法官  吳　雄　銘
                                        法官  池　啟　明
                                        法官  石　木　欽
                                        法官  郭　毓　洲
                                        法官  吳　三　龍
      右正本證明與原本無異
                                              書  記  官
中　　　華　　　民　　　國　　九十三　　年　　　三　　　月　　 三十 　　日
                                                                        Ｌ
